【裁判字號】    95,訴,922
【裁判日期】    951124
【裁判案由】    違反毒品危害防制條例
【裁判全文】
臺灣屏東地方法院刑事判決               95年度訴字第922號
公  訴  人  臺灣屏東地方法院檢察署檢察官
被      告  甲○○
上列被告因違反毒品危害防制條例案件，經檢察官提起公訴（95
年度毒偵字第1493號），被告於準備程序中先就被訴事實為有罪
之陳述，本院合議庭裁定改依簡式審判程序審理，判決如下：
    主  文
甲○○施用第一級毒品，累犯，處有期徒刑壹年，扣案之殘留海
洛因注射針筒壹支沒收銷燬之；又施用第二級毒品，累犯，處有
期徒刑肆月。應執行有期徒刑壹年貳月，扣案之殘留海洛因注射
針筒壹支沒收銷燬之。
    事  實
一、甲○○前因施用毒品案件，經送觀察、勒戒後，由臺灣屏東
    地方法院檢察署檢察官於民國87年8 月31日以87年度偵字第
    5455號為不起訴處分確定。又因施用毒品案件，經送觀察、
    勒戒後，認有繼續施用毒品之傾向，由臺灣屏東地方法院檢
    察署檢察官聲請簡易判決處刑及強制戒治，強制戒治部分，
    經本院裁定送強制戒治，於90年3 月20日停止強制戒治處分
    出監；聲請簡易判決處刑部分，經本院於90年1 月2 日以89
    年度潮簡字第559 號判處有期徒刑5 月確定。其後復因施用
    毒品案件，經臺灣屏東地方法院檢察署檢察官提起公訴並聲
    請強制戒治，經本院裁定送強制戒治後，強制戒治部分於92
    年9 月1 日執行完畢；起訴部分，經本院於93年10月14日以
    91年度易字第881 號判處有期徒刑8 月確定，而上開2 罪接
    續執行，於93年8 月22日縮刑期滿執行完畢。詎其猶不知悔
    改，復於前開強制戒治執行完畢釋放後5 年內，基於施用第
    一級毒品海洛因之犯意，自95年7 月中旬某日起至同年8 月
    24日晚上8 時許止，在屏東縣潮州鎮八大森林遊樂區○○○
    ○道路及潮州鎮八爺里某土地公廟內等地點，以將海洛因摻
    水置入針筒注射血管之方式及平均每星期施用海洛因1 、2
    次之頻率，施用第一級毒品海洛因多次；另基於施用第二級
    毒品甲基安非他命之犯意，於95年8 月26日下午4 時40分許
    往前回溯72小時內某時，在前開地點，以燒烤甲基安非他命
    產生煙霧吸食之方式，施用第二級毒品甲基安非他命1 次。
    嗣於95年8 月26日下午3 時30分許，為警持本院核發之搜索
    票至其屏東縣潮州鎮○○路93號4 樓之2 住處執行搜索時查
    獲，並扣得殘留海洛因之注射針筒1 支，且經其同意對其採
    尿送驗後，其尿液呈嗎啡及甲基安非他命陽性反應，始知悉
    上情。
二、案經屏東縣警察局潮州分局報告臺灣屏東地方法院檢察署檢
    察官偵查起訴。
    理  由
一、被告甲○○於準備程序中，先就上開犯罪事實為有罪之陳述
    ，且所犯係死刑、無期徒刑、最輕本刑為3 年以上有期徒刑
    以外之罪，經本院合議庭依刑事訴訟法第273 條之1 第1 項
    之規定，裁定由法官一人獨任進行簡式審判程序，合先敘明
    。
二、上開犯罪事實，業據被告甲○○於本院審理時坦承不諱，且
    被告於95年8 月26日經警採其尿液送驗結果，確呈嗎啡及甲
    基安非他命陽性反應，有臺灣檢驗科技股份有限公司95年9
    月7 日報告編號KＺ000000000000號濫用藥物尿液檢驗報告、
    屏東縣警察局潮州分局毒品案件受檢人尿液採證編號姓名對
    照表各1 紙在卷可稽，另扣案之注射針筒1 支，經本院囑託
    高雄醫學大學附設中和紀念醫院檢驗結果，呈海洛因陽性反
    應，有該院報告編號0000－000 號檢驗報告1 紙附卷可佐，
    足認被告自白確與事實相符，應可採信。又被告前因施用毒
    品案件，經送觀察、勒戒後，認有繼續施用毒品之傾向，由
    臺灣屏東地方法院檢察署檢察官聲請簡易判決處刑及強制戒
    治，強制戒治部分，經本院裁定送強制戒治，於90年3 月20
    日停止強制戒治處分出監；聲請簡易判決處刑部分，經本院
    於90年1 月2 日以89年度潮簡字第559 號判處有期徒刑5 月
    確定，其後復因施用毒品案件，經臺灣屏東地方法院檢察署
    檢察官提起公訴並聲請強制戒治，經本院裁定送強制戒治後
    ，強制戒治部分於92年9 月1 日執行完畢；起訴部分，經本
    院於93年10月14日以91年度易字第881 號判處有期徒刑8 月
    確定，而上開2 罪接續執行，於93年8 月22日縮刑期滿執行
    完畢一情，有臺灣高等法院被告前案紀錄表及臺灣屏東地方
    法院檢察署刑案資料查註紀錄表各1 份在卷可稽。是被告於
    前揭強制戒治執行完畢後5 年以內再犯本件施用第一級、第
    二級毒品犯行之事證明確，堪以認定，應依法論科。
三、論罪科刑：
（一）施用毒品行為為集合犯：
    1.依最高法院86年臺上字第3295號判例意旨，數行為於同時
      同地或密切接近之時地實施，侵害同一之法益，各行為之
      獨立性極為薄弱，依一般社會健全觀念，在時間差距上，
      難以強行分開，在刑法評價上，以視為數個舉動之接續施
      行，合為包括之一行為予以評價，較為合理，方屬接續犯
      之範疇。足見「接續犯」之成立係以時、空密接性為前提
      要件，即透過對於同一法益之同種類侵害行為繼續不間斷
      之實行，業已稀釋個別行為之獨立性，致使刑法評價時將
      之視為單一、整體之犯罪行為，以符合社會一般人對於行
      為概念之認知，並與行為人之犯罪目的相互結合。惟被告
      多次施用海洛因之行為期間約1 個月，平均每星期施用1
      、2 次海洛因，各次犯行間明顯可分而具有獨立性，核與
      前揭判例意旨所稱「數行為於同時同地或密切接近之時地
      實施」之特性並不相符，已難認合於「接續犯」之前提要
      件。
    2.至於學理上「包括一罪」概念中，與施用毒品之犯罪型態
      較有關聯者，應屬「集合犯」之態樣，此即依一般社會通
      念，特定犯罪行為具有反覆實施之特性，立法者於制定刑
      罰法律之初，亦已認知該種行為類型之反覆性，而有意藉
      由法條中客觀構成要件之行為要素，涵括上開具有反覆實
      施特性之數個犯罪行為，仍僅接受一次刑法之評價為已足
      。施用毒品犯罪通常極易成癮，一旦身染毒癮，即有於短
      時內密集施用之傾向，是就業已成癮之施用毒品者而言，
      如將個別施用行為在刑法上逐一評價並分別論處罪刑，恐
      係無視於該種犯罪類型反覆實施之特性，而有使行為人承
      受過度且顯不相當刑罰之疑慮。此乃立法者於制定毒品危
      害防制條例時既依成癮性、濫用性及對社會危害性而將毒
      品分為四級，且僅規定處罰施用第一、二級毒品，足見毒
      品危害防制條例所處罰施用第一、二級毒品，其構成要件
      之行為要素係具有成癮、濫用之反覆、延續實行，參諸同
      條例就施用第一級、第二級毒品者另有施予觀察、勒戒或
      強制戒治等戒除毒癮之保安處分，及倘行為人曾經刑事處
      遇方式助其戒斷毒癮，猶再犯施用毒品，足見原所據以實
      施之治療程序，顯然不能收其實效，而應依法追訴處罰等
      規定，據此可知，施用毒品之行為本身，顯然具有反覆性
      及延續性之特徵，準此，「施用」即屬此類犯罪之常態，
      倘認「施用」毒品，為數罪評價，恐與刑罰之過度評價禁
      止原則相悖。基此，將此反覆多次施用毒品犯行列入「集
      合犯」之實質一罪範疇，尚稱合理。
    3.綜上所述，本件被告反覆多次施用海洛因之犯罪行為，時
      間甚為密集，施用頻率約為每星期施用1 、2 次，且前因
      施用毒品案件，經送觀察、勒戒與強制戒治後，仍為本件
      多次施用毒品之行為，顯見被告有施用毒品之犯罪倚賴性
      ，復參諸被告施用海洛因之時間、地點及動機，足認被告
      施用第一級毒品海洛因，乃係基於反覆施用第一級毒品海
      洛因之集合性犯罪故意，而於密切之時、地反覆延續實行
      施用第一級毒品之犯罪，依社會一般客觀上之觀察，符合
      一個反覆、延續性之行為觀念，揆諸前揭說明，被告多次
      施用海洛因之行為，應論以「集合犯」而為「包括一罪」
      ，僅受一次之刑法評價。
（二）查海洛因、甲基安非他命分別係毒品危害防制條例第2 條
      第2 項第1 、2 款所定之第一、二級毒品，不得非法持有
      、施用。故核被告所為，係犯毒品危害防制條例第10條第
      1 項、第2 項施用第一級、第二級毒品罪。其於施用海洛
      因與甲基安非他命前持有海洛因與甲基安非他命犯行，各
      為其施用之高度行為所吸收，均不另論罪。又被告前因施
      用毒品案件，經送觀察、勒戒後，由臺灣屏東地方法院檢
      察署檢察官於87年8 月31日以87年度偵字第5455號為不起
      訴處分確定。又因施用毒品案件，經送觀察、勒戒後，認
      有繼續施用毒品之傾向，由臺灣屏東地方法院檢察署檢察
      官聲請簡易判決處刑及強制戒治，強制戒治部分，經本院
      裁定送強制戒治，於90年3 月20日停止強制戒治處分出監
      ；聲請簡易判決處刑部分，經本院於90年1 月2 日以89年
      度潮簡字第559 號判處有期徒刑5 月確定。其後復因施用
      毒品案件，經臺灣屏東地方法院檢察署檢察官提起公訴並
      聲請強制戒治，經本院裁定送強制戒治後，強制戒治部分
      於92年9 月1 日執行完畢；起訴部分，經本院於93年10月
      14日以91年度易字第881 號判處有期徒刑8 月確定，而上
      開2 罪接續執行，於93年8 月22日縮刑期滿執行完畢，有
      前開被告前案紀錄表可佐，其於有期徒刑執行完畢後5 年
      以內故意再犯本件有期徒刑以上之前述2 罪，均為累犯，
      應均依刑法第47條第1 項規定加重其刑。而被告所犯之上
      述2 罪，犯意各別，行為互異，應分論併罰之。爰審酌被
      告前因施用毒品案件，經送觀察勒戒、強制戒治及受刑事
      科刑執行完畢，仍未戒除施用毒品之惡習，復施用第一級
      、第二級毒品，戕害身心甚鉅，惟念其施用毒品乃戕害自
      己之健康，尚未危及他人，其犯罪之動機、方法、所生損
      害及生活狀況，及犯後坦承犯行之態度等一切情狀，分別
      量處如主文所示之刑，並定應執行刑。扣案之注射針筒1
      支，經本院囑託高雄醫學大學附設中和紀念醫院檢驗結果
      ，呈海洛因陽性反應，有該院報告編號0000－000 號檢驗
      報告1 紙附卷可憑，該注射針筒與其上殘留之毒品無從析
      離，應整體視為毒品，依毒品危害防制條例第18條第1 項
      前段之規定宣告沒收銷燬之。
據上論斷，應依刑事訴訟法第299條第1 項前段、第273條之1第1
項，毒品危害防制條例第10條第1 項、第2 項、第18條第1 項前
段，刑法第11條、第47條第1 項、第51條第5款，判決如主文。
本案經檢察官潘國威到庭執行職務。
中    華    民    國    95    年    11    月    24    日
                  刑事第一庭    法  官  黃聖涵
以上正本證明與原本無異。
如不服本判決應於收受本判決送達後十日內向本院提出上訴書狀，
其未敘述上訴理由者，並得於提起上訴後十日內向本院補提理由
書狀（均須按他造當事人之人數附繕本）「切勿逕送上級法院」
中    華    民    國    95    年    11    月    24    日
                                書記官  蘇雅慧
本件論罪科刑法條：
毒品危害防制條例第10條
施用第一級毒品者，處 6 月以上 5 年以下有期徒刑。
施用第二級毒品者，處 3 年以下有期徒刑。


司法院資訊處製作；財團法人民間司法改革基金會備份。
